【裁判字號】    98,易緝,22
【裁判日期】    990319
【裁判案由】    妨害自由
【裁判全文】
臺灣花蓮地方法院刑事判決              98年度易緝字第22號
公  訴  人  臺灣花蓮地方法院檢察署檢察官
被      告  甲○○
指定辯護人  廖學忠律師
上列被告因妨害自由案件，經檢察官提起公訴（98年度偵字第19
75號），本院判決如下：
    主  文
甲○○無罪。
    理  由
一、公訴意旨略以：被告甲○○於民國98年4月11日晚上11 時許
    ，在花蓮南濱公園內，趁丙○○（姓名年籍均詳卷）年幼而
    獨自一人之際，以強暴脅迫之方式將其拉至公園昏暗步道處
    ，以徒手方式將丙○○衣褲拉起，使丙○○行此無義務之事
    ，因認被告涉犯刑法第304條之強制罪嫌云云。
二、按行為時因精神障礙或其他心智缺陷，致不能辨識其行為違
    法或欠缺依其辨識而行為之能力者，不罰。又行為不罰者，
    應諭知無罪之判決。刑法第19條第1項、刑事訴訟法第301條
    第1項分別定有明文。
三、又按被告以外之人於審判外之言詞或書面陳述，除法律有規
    定者外，不得作為證據。又被告以外之人於審判外之陳述，
    經當事人於審判程序同意作為證據，法院審酌該言詞陳述或
    書面陳述作成時之情況，認為適當者，亦得為證據。當事人
    、代理人或辯護人於法院調查證據時，知有第159條第1項不
    得為證據之情形，而未於言詞辯論終結前聲明異議者，視為
    有前項之同意，刑事訴訟法第159條第1項及第159條之5分別
    定有明文。查證人丙○○、丙○○之父（姓名年籍均詳卷）
    、乙○○於警詢時之陳述，雖均不合刑事訴訟法第159條之2
    、第159條之3有關傳聞法則例外之要件，惟公訴人、被告甲○○及辯護人就前開審判外之言詞陳述，均未於本案言詞辯
    論終結前聲明異議，本院審酌該等言詞陳述作成之情況，核
    無違法取證及證明力明顯過低之瑕疵，認為以之作為證據為
    適當，故依諸上開規定，前揭證人於警詢時之陳述均具有證
    據能力。
四、訊據被告否認有上開犯行，辯稱：伊係無辜云云。經查：上
    開犯罪事實，業據證人丙○○於警詢中證述綦詳。酌以證人
    丙○○係92年出生，有其年籍資料在卷可參，於案發當時為
    未滿6 歲之兒童，以其心智程度，自無可能羅織上情誣指被
    告，是其警詢所述，應堪採信。又證人丙○○於本院審理時
    雖證稱：其忘了當天強拉其衣褲之人是否被告云云，然因證
    人丙○○於案發時尚未滿6 歲，而其於本院作證時離案發時
    間已相隔9 月之久，是其忘記當時強拉其衣褲之人是否為被
    告，亦合常情。再者，本案係乙○○、丙○○之父於案發不
    久發現丙○○神情有異，詢問丙○○，而知悉上情，乙○○
    及丙○○之父並因此帶同丙○○回到案發現場，並因丙○○
    當場指認係被告所為，其等乃報警處理等情，亦據證人乙○○、丙○○之父於警詢及本院審理時證述明確，是被告確係
    丙○○於案發時所指認對其強拉衣褲之人無訛。綜上所述，
    被告所辯，顯不可採。本件事證明確，被告有上開強制罪之
    犯行，堪予認定。
五、又本案經送財團法人佛教慈濟綜合醫院鑑定被告行為時之精
    神狀態，該院鑑定結果認為：被告被問及案發經過時，無法
    切題回答，案發前、案發當時及案發後之精神狀態無法判斷
    ，綜合行為觀察與相關史資料得知，其目前思緒混亂，無法
    正常交談，且出現物體命名困難之情形，此次心理衡鑑之結
    果顯示其精神狀況異常，認知功能顯著受損，表現出執行功
    能障礙，綜合上述資料，其目前精神狀態已屬心神喪失，但
    無法確認案發前、案發時之精神狀態等情，有該院99年3月1
    日慈醫文字第0990000412 號函覆精神狀況鑑定書1份在卷可
    參。又酌以證人乙○○、丙○○之父於案發不久發現係被告
    強脫丙○○衣褲，而質問被告之際，被告當時即有語無倫次
    、答非所問，且言談舉止與一般人不同之情形，業據證人乙○○、丙○○之父於本院證述甚明，堪認被告於案發時確已
    存有精神障礙，致不能辨識其行為違法或欠缺依其辨識而行
    為之能力，揆諸首揭規定，本件被告行為不罰，應為無罪判
    決之諭知。
據上論斷，應依刑事訴訟法第301條第1項，刑法第19條第1 項，
判決如主文。
本案經檢察官薛智友到庭執行職務
中    華    民    國    99    年    3     月    19    日
                  刑事第三庭    法  官  李世華
以上正本證明與原本無異。
如不服本判決應於收受送達後10日內向本院提出上訴書狀，並應
敘述具體理由。其未敘述上訴理由者，應於上訴期間屆滿後20日
內向本院補提理由書(均須按他造當事人之人數附繕本)「切勿逕
送上級法院」。告訴人或被害人如對於本判決不服者，應具備理
由請求檢察官上訴，其上訴期間之計算係以檢察官收受判決正本
之日期為準。
中    華    民    國    99    年    3     月    19    日
                                書記官  惲文華

司法院資訊處製作；財團法人民間司法改革基金會備份。
